【裁判字號】    97,交聲,1970
【裁判日期】    970922
【裁判案由】    聲明異議
【裁判全文】
臺灣高雄地方法院交通事件裁定        97年度交聲字第1970號
原處分機關  交通部公路總局高雄區監理所
異  議  人  甲○○
上列受處分人因違反道路交通管理處罰條例案件，對於交通部公
路總局高雄區監理所民國97年8 月20日所為之處分（高監營裁字
裁80-N00000000號），聲明異議，本院裁定如下：
    主  文
原處分撤銷，發回交通部公路總局高雄區監理所。
    理  由
一、原處分機關略以：異議人即受處分人前於民國96年1 月3 日
    23時53分許，騎乘車牌號碼GH9-030 號重型機車，行經高雄
    縣鳥松鄉○○路與橫山巷口，因有未領有駕駛執照駕駛機器
    腳踏車、汽車駕駛人酒精濃度超過規定標準（0.55以上）之
    違規事實，遭員警製單舉發，爰依違反道路交通管理處罰條
    例第35條第1 項第1 款、第21條第1 項第1 款、道路交通管
    理事件統一裁罰基準及處理細則之規定，裁處罰鍰新臺幣（
    以下同）4 萬5 千元，並施以道安講習，自97年9 月20日起
    1 年內不得考領駕駛執照之處分在案。
二、異議意旨則以：異議人因騎乘上開機車因酒後駕車遭員警取
    締，測得吐氣酒精濃度每公升0.73毫克，而為原處分機關依
    道路交通管理處罰條例第35條第1 項第1款 、第21條第1 項
    第1 款之規定，裁處異議人罰鍰4 萬5 千元、施以道安講習
    、自97年9 月20日起1 年內不得考領駕駛執照之處分。但異
    議人因上述行為已經臺灣高雄地方法院檢察署檢察官為緩起
    訴處分，異議人並已履行緩起訴處分條件捐款4 萬元予家扶
    基金會，原處分機關就異議人之同一行為，再為前開裁處顯
    有不當，異議人難以接受，爰聲明異議請求撤銷原處分等語
    。
三、按汽車駕駛人，駕駛汽車經測試檢定有酒精濃度超過規定標
    準者，處1 萬5 千元以上6 萬元以下罰鍰，並當場移置保管
    該汽車及吊扣其駕駛執照1 年；汽車駕駛人，有下列情形之
    一者，處新臺幣6 千元以上1 萬2 千元以下罰鍰，並當場禁
    止其駕駛：一、未領有駕駛執照駕駛小型車或機器腳踏車。
    四、駕駛執照業經吊銷、註銷仍駕駛小型車或機器腳踏車者
    。汽車駕駛人違反本條例規定，應受吊扣駕駛執照處分，於
    汽車駕駛人係無駕駛執照駕車者，在所規定最長吊扣期間內
    ，不得考領駕駛執照，道路交通管理處罰條例（下稱本條例
    ）第35條第1 項第1 款、第21條第1 項第1 款、第4 款、第
    67條第6 項雖分別定有明文。
    惟查：
  (一)本件異議人於異議狀中自承有於前揭時、地，酒後酒精濃度
    超過規定標準而騎乘上開重型機車之違規事實，復有高雄縣
    政府警察局高警交字第NO0000000 號舉發違反道路交通管理
    事件通知單（下稱原舉發通知單）、酒精測試單等件在卷可
    稽，是異議人確有前揭交通違規之行為，應堪認定。
  (二)按一行為同時觸犯刑事法律及違反行政法上義務規定者，依
    刑事法律處罰之。但其行為應處以其他種類行政罰或得沒入
    之物而未經法院宣告沒收者，亦得裁處之。前項行為如經不
    起訴處分或為無罪、免訴、不受理、不付審理之裁判確定者
    ，得依違反行政法上之義務規定裁處之；違反行政法上義務
    而受罰鍰、沒入或其他種類行政罰之處罰時，適用本法。但
    其他法律有特別規定者，從其規定，行政罰法第26條、第1
    條分別定有明文。而上開道路交通管理處罰條例第35條第1
    項第1 款規定，係對行為人違反行政法上義務規定之裁處，
    且該條例關於一行為同時觸犯刑事法律及違反行政法上義務
    規定者，並無特別規定，故若汽車駕駛人酒後駕車之行為，
    經測試檢定酒精濃度超過規定標準，而同時涉有刑法第185
    條之3 公共危險罪嫌時，道路交通管理處罰機關除有行政罰
    法第26條第1 項但書得處以其他種類行政罰者之情形，方得
    裁處其他種類行政罰外，關於罰鍰部分，即應依上開行政罰
    法第26條及道路交通管理處罰條例第10條規定移送該管地方
    法院檢察署處理，不得逕依道路交通管理處罰條例第35 條
    第1 項第1 款規定，裁處行為人罰鍰之行政罰。
  (三)再按被告所犯為死刑、無期徒刑或最輕本刑3 年以上有期徒
    刑以外之罪，檢察官參酌刑法第57條所列事項及公共利益之
    維護，認以緩起訴為適當者，得定1 年以上3 年以下之緩起
    訴期間為緩起訴處分，其期間自緩起訴處分確定之日起算，
    刑事訴訟法第253 條之1 第1 項定有明文。而行政罰法第26
    條已明揭一事不二罰之原則，即應受行政罰之行為如經不起
    訴處分或為無罪、免訴、不受理、不付審理之裁判確定者，
    始得依違反行政法上義務規定裁處之。而上開法條規定並未
    包括緩起訴處分在內，惟緩起訴處分就其使被告免於刑事訴
    追之效果而言，雖與不起訴處分相同，然緩起訴處分另須於
    一定期間內遵守或履行刑事訴訟法第253 條之2 各款所規定
    之事項，該須遵守或履行之義務，雖需經受處分之被告同意
    ，與刑罰純屬國家刑罰權單方之規訓不同，然若有刑事訴訟
    法第253 條之3 第1 項各款情形，檢察官仍得依職權或依告
    訴人之聲請，將緩起訴處分撤銷，故緩起訴處分之性質顯與
    不起訴處分不完全相同，而仍有處罰之實質。緩起訴之被告
    依檢察官緩起訴處分命令，向公益團體繳納捐款，係履行檢
    察官為緩起訴處分命令，性質上自屬於處分金，與罰金均屬
    向特定之對象繳納具有處罰性質之金錢，為相類之處罰。本
    於對受處分人不利益之規定不得任意擴張解釋之原則，自不
    得類推適用，是受行政罰之行為經緩起訴處分，除有符合行
    政罰法第26條第1 項但書之情形外，即不得依違反行政法上
    之義務規定裁處之。
  (四)查異議人因於前開時地飲用酒類達不能安全駕駛動力交通工
    具之程度，仍騎乘前揭重型機車，而於行經高雄縣鳥松鄉○
    ○路與橫山巷口時，為警查獲並測得異議人呼氣酒精濃度達
    每公升0.73毫克，並經高雄縣政府警察局仁武分局報告臺灣
    高雄地方法院檢察署檢察官偵查而為緩起訴處分，命異議人
    立悔過書並向財團法人臺灣兒童暨家庭扶助基金會高雄市分
    事務所支付4 萬元，緩起訴期間為1 年，異議人並已依該處
    分支付4 萬元完畢等情，除原舉發通知單、酒精測試單外，
    復有臺灣高雄地方法院檢察署檢察官緩起訴處分書、96年3
    月28日郵政跨行匯款申請書、異議人之臺灣高等法院被告前
    案紀錄表在卷足憑。異議人以一酒後駕車之行為，同時觸犯
    刑事法律及違反行政法上義務，經檢察官依刑事法律為緩起
    訴處分，該緩起訴處分金之性質與罰金相類，已詳前述，即
    無由再依違反行政法上義務之規定處罰之。是原處分機關就
    異議人同一酒後駕車之行為，再予裁處罰鍰4 萬5 千元，即
    有違反一事不二罰之原則。異議人對於原處分就此部份違規
    行為所裁處罰鍰中4 萬元部分，聲明異議為有理由。
五、又按，「違反道路交通管理事件裁決書處罰主文欄，應依基
    準表記明處罰種類，並依下列規定填註：一、罰鍰金額應以
    中文大寫記載。」，為違反道路交通管理事件統一裁罰基準
    及處理細則第43條第2 項第1 款所明訂。而異議人前所持有
    之普通大貨車駕駛執照，已於94年4 月23日，因酒後駕駛之
    交通違規行為遭公路總局高雄區監理所以32-B00000000號處
    分註銷有案之情，亦經本院依職權上網查明屬實，有證號查
    詢汽車駕駛人查詢表附卷可考。就異議人於前開普通大貨車
    駕駛執照遭原處分機關依法註銷後，仍於本件違規時地騎乘
    前揭重型機車之違規事實，原舉發通知單之舉發違規法條亦
    明載異議人係違反道路交通管理處罰條例第22條第1 項第4
    款之規定（參見原舉發通知單「舉發違反法條」欄），原處
    分機關未加詳查，竟認異議人之違規事實係「未領有駕駛執
    照駕駛機器腳踏車」，而依道路交通管理處罰條例第21條第
    1 項第1 款之規定，裁處異議人罰鍰6 千元；且在原處分之
    處罰主文欄又漏未記明此部罰鍰（參見原裁決書「舉發違規
    事實」欄、「舉發違反法條」欄、「處罰主文」欄），所為
    裁處當然顯有違誤。
六、綜據上述，原處分既有前揭違誤之處，本件異議當有理由，
    應由本院將原處分予以撤銷，另行發回原處分機關依前開規
    定辦理。
七、據上論斷，應依道路交通案件處理辦法第20條前段，裁定如
    主文。
中    華    民    國    97    年    9     月    22    日
                       交通法庭    法  官  陳思睿
以上正本證明與原本無異。
如不服本裁定，應於收受送達後5 日內向本院提出抗告狀（應附
繕本）。
中    華    民    國    97    年    9     月    23    日
                                    書記官  何慧娟


司法院資訊處製作；財團法人民間司法改革基金會備份。
